臺灣臺北地方法院民事裁定
111年度店事聲字第66號 
聲明異議人  王李笑容



上列聲明異議人與相對人吳維倫(即江克英之繼承人)間聲請核發
支付命令事件，聲明異議人就本院司法事務官於民國111年7月27
日以111 年度司促字第9845號所為駁回其支付命令聲請之裁定，
聲明異議，本院裁定如下：
      主    文
異議駁回。
      理    由
一、按當事人對於司法事務官處理事件所為之終局處分，得於處
    分送達後10 日之不變期間內，以書狀向司法事務官提出異
    議；司法事務官認前項異議有理由時，應另為適當之處分；
    認異議為無理由者，應送請法院裁定之；法院認第一項之異
    議為有理由時，應為適當之裁定；認異議為無理由者，應以
    裁定駁回之，民事訴訟法第240 條之4第1 項至第3項定有明
    文。本件聲明異議人就本院司法事務官於民國111年7月27日
    以111 年度司促字第9845號民事裁定所為駁回其聲請之處分
    （依民事訴訟法第240條之2第1項、第513條第1項規定，係
    以裁定為之），聲明不服提起異議，是本院應依前揭規定，
    就本院司法事務官所為上該裁定，審究聲明異議人之異議有
　　無理由，合先敘明。
二、本件異議意旨略以：異議人即聲請人為張秀懷之繼承人，依
    法繼承其債權。原債務人江濱於55年12月5日向張秀懷借款
    新臺幣(下同)150萬元，並將臺北市○○區○○段○○段000地號土
    地，及坐落其上之門牌號碼臺北市○○區○○街00號房屋(下合
    稱系爭不動產)設定抵押權予張秀懷，嗣江濱死亡，由江克
    英繼承其債務，江克英死亡後，由相對人繼承債務，異議人
    自得依法對相對人聲請核發支付命令。又異議人前於111 年
    7月18日收受鈞院之補正裁定，並於7日內即同年月25日提出
    補正狀，亦已繳納裁判費用，請准更正
　　原駁回之裁定，續行聲請程序等語。
三、按支付命令之聲請，應表明下列各款事項：一、當事人及法
    定代理人。二、請求之標的及其數量。三、請求之原因事實
    。其有對待給付者，已履行之情形。四、應發支付命令之陳
    述。五、法院。債權人之請求，應釋明之；支付命令之聲請
    ，不合於第508條至第511條之規定，或依聲請之意旨認債權
    人之請求為無理由者，法院應以裁定駁回之，民事訴訟法第
    511條、第513條第1項前段分別定有明文。所稱釋明，乃謂
    當事人提出能即時調查之證據，使法院就其主張之事實，得
    生薄弱之心證，信其大概如此而言（最高法院99年度台抗字
    第311 號裁定要旨參照）。另民事訴訟法於104年7月1日修
    正時增列第511條第2項，據以強化債權人聲請核發支付命令
    時之釋明義務，此觀該條項之立法理由揭示：「為免支付命
    令淪為製造假債權及詐騙集團犯罪工具，嚴重影響債務人權
    益，為兼顧督促程序在使數量明確且無訟爭性之債權得以迅
    速、簡易確定，節省當事人勞費，以收訴訟經濟之效果，並
    保障債權人、債務人正當權益，避免支付命令遭不當利用，
    爰增列第2項，強化債權人之釋明義務。若債權人未為釋明
    ，或釋明不足，不合於本條第2項規定者，法院得依本
　　法第513條第1項規定，駁回債權人之聲請」即明。
四、經查，異議人向本院聲請對相對人發支付命令，雖檢附系爭
    不動產登記第一類謄本、家事事件公告查詢結果，嗣並補正
    張秀懷之繼承系統表、張秀懷繼承人之戶籍謄本為證。惟上
    開釋明文件僅能證明異議人為張秀懷之繼承人，且其就系爭
    不動產取得擔保債權額150 萬元之抵押權等情，然設定抵押
    權之原因甚多，非必為消費借貸契約關係，而異議人迄未提
    出與借款相關之事證資料，自難認其已就消費借貸事實盡其
    釋明之責，則異議人為本件支付命令之聲請，自乏其據。是
    原裁定駁回異議人之聲請，於法並無違誤，故本件異議人聲
    明異議，為無理由，應予駁回。
五、據上論結，本件異議為無理由，爰依民事訴訟法第240條之4
    第3項、第95條、第78條，裁定如主文。
中　　華　　民　　國　　111 　年　　9 　　月　 　30 　日
                      臺灣臺北地方法院民事庭
                              法　官　張淑美
上列為正本係照原本作成。
本裁定不得抗告。
中　　華　　民　　國　　111 　年　　9 　　月　 　30 　日
                              書記官  馮姿蓉